【裁判字號】    97,交聲,2310
【裁判日期】    971015
【裁判案由】    交管條例聲異
【裁判全文】
臺灣板橋地方法院交通事件裁定        97年度交聲字第2310號
原處分機關  臺北市交通事件裁決所
異  議  人
即受處分人  乙○○
上列受處分人因違反道路交通管理處罰條例案件，對於臺北市交
通事件裁決所於中華民國97年8 月1 日所為之處分（原處分案號
：北市裁申字第裁22-C00000000號），聲明異議，本院裁定如下
：
    主  文
原處分撤銷。
乙○○不罰。
    理  由
一、按行政官署對於人民有所處罰，必須確實證明其違法之事實
    ，倘不能確實證明違法事實之存在，其處罰即不能認為合法
    ，此最高行政法院89年判字第1767號判決意旨可供參照。
二、原處分意旨略以：本件異議人乙○○騎乘所有車牌號碼ZNR9
    29號輕型機車，於民國97年5 月28日晚間10時30分許行經臺
    北縣土城市○○路469 巷防汛道，因有闖紅燈之違規行為，
    因而依法舉發。嗣異議人於舉發通知單所載應到案日期前向
    原處分機關提出申訴，經原處分機關調查後，仍認受處分人
    違規明確，乃依道路交通管理處罰條例第53條第1 項，違反
    道路交通管理事件統一裁罰基準及處理細則，及違反道路交
    通管理事件統一裁罰基準表等規定，於97年8 月1 日裁處異
    議人罰鍰新臺幣1800元，並記違規點數3 點。
三、上開違規事實，業經異議人於本院調查時堅詞否認，並辯稱
    其並未闖越紅燈，舉發員警並未親眼目睹其有闖紅燈之違規
    ，員警僅憑一己推測認定異議人違規，並無根據等語。經查
    ，證人即舉發員警甲○○於本院調查時雖證述異議人於前揭
    時地騎乘上開機車闖越紅燈云云，惟經本院詢問證人當時現
    場目擊情形，證人甲○○已明確證稱其舉發當時所站位置，
    可以見到與違規地點道路之另條平行道路燈號，而異議人騎
    車行進當時，另條平行道路之燈號為紅燈，因二條道路時相
    相同，故判斷違規地點道路燈號亦為紅燈云云，究其舉發標
    準，並非就違規道路之燈號情形直接觀察後判定，而係藉由
    對面道路燈號之變換輾轉推論違規道路燈號，以為判定違規
    與否之基礎，證人此種舉發違規之判定方式，是否可採，已
    非無疑，況本院經審酌證人所提出之現場照片，認以證人當
    時所站位置，距對向平行道路燈號有相當距離，中間並有茂
    密之樹木區隔，參以本件舉發違規時間為晚間十時三十分許
    之情，證人就對向平行道路燈號之觀察是否確實無誤，亦屬
    可疑，遑論證人於本院調查時雖證述異議人闖紅燈違規云云
    ，惟經本院與之確認後，證人就異議人如何闖越紅燈之違規
    ，直行抑左轉闖紅燈，僅作不復記憶或不清楚之回應，再經
    詢其判定異議人違規之其他根據時，其竟自承係以其他車輛
    並無一同行進，作為異議人違規之判定標準。綜前所述，本
    件證人係以諸般推測方式判定異議人違規，而非清楚目擊違
    規情形，而證人前開推測不僅無據，且作為推測之前提即對
    向平行道路燈號之觀察，亦不無受地物、燈光干擾而有誤判
    之可能，證人前揭證詞，自不能作為不利異議人之認定。
四、綜上所述，本件並無證據可認異議人確有裁決書所示之違規
    事實，原處分機關未予詳查裁罰異議人，尚有未洽，本件異
    議為有理由，原裁決處分應予撤銷，並諭知異議人不罰。
據上論斷，依道路交通案件處理辦法第20條前段，裁定如主文。
中    華    民    國    97    年    10    月    15    日
                  刑事第十一庭   法  官  陳正昇
以上正本證明與原本無異。
如不服本裁定，應於裁定送達後5日內敘明抗告理由，向本院提
出抗告狀。
                                 書記官  林文達
中    華    民    國    97    年    10    月    16    日


司法院資訊處製作；財團法人民間司法改革基金會備份。
